【裁判字號】    98,交聲,12
【裁判日期】    980831
【裁判案由】    聲明異議
【裁判全文】
臺灣臺南地方法院交通事件裁定          98年度交聲字第12號
原處分機關  交通部公路總局嘉義區監理所臺南監理站
異  議  人
即受處分人  甲○○
上列受處分人因違反道路交通管理處罰條例案件，對於交通部公
路總局嘉義區監理所臺南監理站，民國97年9月25日所為之裁決
處分（處分案號：嘉監南字第裁00-000000000號），聲明異議，
本院裁定如下：
      主  文
異議駁回。
      理  由
一、原處分意旨略以：異議人即受處分人甲○○（下稱異議人）
    因民國（下同）於97年8月9日及同年9月15日因駕駛車輛肇
    事分別遭記違規點數各3點，因而有「在6個月內，違規記點
    共達6點以上」，違反道路交通管理處罰條例（下稱處罰條
    例）第63條第3項，原處分機關即交通部公路總局嘉義區監
    理所臺南監理站認異議人違規事實明確，依處罰條例第63條
    第3項、第24條第1項第2款（原處分漏載）規定，裁處異議
    人吊扣駕照1個月並接受道路交通安全講習等語。
二、聲明異議意旨略以：異議人於97年12月15日突接獲臺南市警
    察局97年12月4日之南市警交裁字第970066號違反道路交通
    管理事件裁決書，前往原處分機關查詢方知曾遭原處分機關
    以97年9月25日嘉監南字第裁00-000000000號裁決書裁處吊
    扣駕駛執照一個月，然該處分書之前，異議人從未受舉發通
    知單之合法送達，本件舉發程序難謂適法，原處分機關裁處
    異議人吊扣駕照及道安講習之處分，亦難謂合法等語，爰此
    提出聲明異議，請求撤銷原處分。
三、按汽車駕駛人在6個月內，違規記點共達6點以上者，吊扣駕
    駛執照1個月；1年內經吊扣駕駛執照1次，再違反第1項各款
    所列條款之一者，吊銷其駕駛執照道路交通管理處罰條例第
    63條第3項定有明文。另按汽車駕駛人，有依第63條第3項前
    段規定受吊扣駕駛執照處分者，應接受道路交通安全講習，
    道路交通管理處罰條例第24條第1項第5款定有明文。
四、本院審查：
  (一)本件異議人因97年8月9日及同年9月15日因駕駛車輛肇事分
    別遭記違規點數，因而有「在6個月內，違規記點共達6 點
    以上」之情事，原處分機關以異議人違規事實明確，裁處異
    議人吊扣駕照1個月並接受道路交通安全講習之事實，有原
    處分機關嘉監南字第裁00-000000000號裁決書附卷可稽。又
    異議人因遭記違規點數達6點之情事，有原處分機關違規查
    詢報表記載甚明，此部分事實自堪認定。
  (二)又依道路交通管理處罰條例第63條第3項之規定，倘監理機
    關統整其駕駛人資料，查有駕駛人於6個月內遭記違規點數
    達6點者，本於其職權即可逕裁罰該駕駛人吊扣駕照之處分
    ，與以一般交通違規事件須先由舉發機關就該違規事項寄發
    舉發通知書予違規之駕駛人併向監理單位舉發後，方由監理
    機關對交通違規駕駛人為裁處之情形不同。基此，本件嘉監
    南字第裁00-000000000號裁決書，既由原處分機關就駕駛人
    違規查詢資料統整逕予裁處，自無舉發通知書送達之疑義，
    本件異議人就此提出聲明異議，實無理由。
  (三)次按處理違反道路交通管理事件，有關文書送達之程式，依
    行政程序法之規定；送達，於應受送達人之住居所、事務所
    或營業所為之；於應送達處所不獲會晤應受送達人時，得將
    文書付與有辨別事理能力之同居人、受僱人或應送達處所之
    接收郵件人員。應受送達人或其同居人、受僱人、接收郵件
    人員無正當理由拒絕收領文書時，得將文書留置於應送達處
    所，以為送達；又送達不能依前二條規定為之者，得將文書
    寄存送達地之地方自治或警察機關，並作送達通知書兩份，
    一份黏貼於應受送達人住居所、事務所、營業所或其就業處
    所門首，另一份交由郵政機關為送達者，得將文書寄存於送
    達地之郵政機關。寄存機關自收受寄存文書之日起，應保存
    3 個月；違反道路交通管理事件統一裁罰基準及處理細則第
    5 條、行政程序法第72條第1項前段、第73條第1項、第3項
    及第74條分別定有明文。查異議人之住所地為臺南市○區○
    ○路726巷45號，有戶役政之全戶戶籍資料查詢表附卷何稽
    （見本院卷第17頁），異議人於異議狀上亦載明該處為其住
    所（參本院卷第2頁），原處分機關於97年9月24日將系爭裁
    判書寄至上開住址而未獲送達，故於97年9月30日寄存於臺
    南市虎尾寮郵局，有送達證書在卷可憑（同上卷第15頁）。
    揆諸前揭法條說明，本件送達自屬合法無訛。末按受處分人
    不服道路交通管理處罰條例第8條所定主管機關所為之處罰
    者，得於接到裁決書之翌日起20日內，向管轄地方法院聲明
    異議；又交通法庭認聲明異議不合法律上之程式，且其不合
    法律上之程式無從補正者，應以裁定駁回之，道路交通管理
    處罰條例第87條第1項、道路交通案件處理辦法第18條分別
    定有明文。本件裁決書業於97年9月30日合法寄存達，已如
    前述，然異議人遲至同年12月31日始具狀聲明異議，此有原
    處分機關於異議人之聲明異議狀上收狀日期戳章可佐，顯已
    逾越聲明異議之20日不變期間，其聲明異議自屬不合法律上
    程式，且無從補正，核諸前揭說明，自應將異議人之異議駁
    回。
  (四)綜上所述，異議人於6個月內因記違規點數達6點之情事，既
    可認定，原處分機關裁處異議人吊扣駕照1個月並接受道路
    交通安全講習之處分，實無違誤；又本件異議人之異議，亦
    不合法律上程式，應予駁回。
五、據上論斷，應依道路交通管理處罰條例第87條第2項、道路
    交通案件處理辦法第18條、第19條，裁定如主文。
中    華    民    國    98    年    8    月    31     日
                  交通法庭   法  官  廖建彥
以上正本證明與原本無異。
如不服本裁定應於送達後5日內向本院提出抗告狀（應附繕本）
。
                             書記官  吳揆滿
中    華    民    國    98    年    8    月    31     日


司法院資訊處製作；財團法人民間司法改革基金會備份。
